【裁判字號】    92,上易,558
【裁判日期】    921104
【裁判案由】    違反商標法
【裁判全文】
臺灣高等法院臺南分院刑事判決      九十二年度上易字第五五八號  Ａ
      上  訴  人
      即  被  告  丙  ○  ○
      選任辯護人  翁  秋  銘
      上  訴  人
      即  被  告  甲  ○  ○
右上訴人因違反商標法案件，不服臺灣嘉義地方法院九十二年度易字第一九五號中華
民國九十二年五月二十六日第一審判決（聲請簡易判決處刑案號：臺灣嘉義地方法院
檢察署九十二年度偵字第一三六八號），提起上訴，本院判決如左：
      主      文
原判決撤銷。
丙○○明知為於同一商品使用相同於他人註冊商標之圖樣商品而販賣，累犯，處有期
徒刑肆月，如易科罰金，以參佰元折算壹日。扣案如附表所示之物均沒收。
甲○○無罪。
      事      實
一、丙○○於民國八十三、八十四年間，因違反肅清煙毒條例等案件，分經本院及臺
    灣嘉義地方法院判處有期徒刑三年六月、三年十月確定，分別於八十七年八月六
    日及九十一年三月十七日執行完畢，仍不知警惕，明知「Ｄｏｖｅ」商標圖樣係
    聯合利華股份有限公司（下簡稱聯合利華公司）向經濟部智慧財產局註冊，取得
    指定專用於肥皂、香皂、藥皂、洗衣劑、洗髮精、潤絲精、乳霜、沐浴乳、洗面
    皂、洗面乳、洗浴泡劑及浴鹽之商品，專用期間自八十九年四月二十八日起至九
    十九年四月二十七日止，竟意圖營利，於九十一年三月間，以每瓶新臺幣（以下
    同）一百七十五元之價格，向乙○○（另由檢察官偵辦中）購入每箱十二瓶裝之
    仿冒「Ｄｏｖｅ」商標圖樣沐浴乳三箱、洗髮乳五箱，再以每瓶沐浴乳一百八十
    元、每瓶洗髮乳一百八十五元之價格，出售予「來又來大賣場」之負責人甲○○
    ，甲○○再以每瓶沐浴乳一百八十五元、每瓶洗髮乳一百九十元之價格出售予位
    於臺南市○○路○段一四八號之一「源隆五金賣場」之負責人許榮源（業經原審
    判決無罪），嗣於九十一年五月十七日十五時三十分許，在「源隆五金賣場」為
    警查獲，扣得如附表所示之物，並循線查得丙○○。
二、案經聯合利華公司訴由臺南市警察局第四分局報請臺灣臺南地方法院檢察署偵查
    後呈請臺灣高等法院檢察署檢察長令移臺灣嘉義地方法院檢察署檢察官偵查起訴
    。
      理      由
壹、有罪部分：
一、訊據被告丙○○坦承將前揭仿冒商標多芬商標之洗髮乳、沐浴乳出售予甲○○轉
    賣予許榮源之事實，雖否認有何違反商標法之犯行，辯稱：伊不知道乙○○所兜
    售之多芬洗髮乳、沐浴乳係仿冒品，因當時乙○○有出示發票，且扣案商品與真
    品相差無幾，常人無法分辨，伊無違反商標法之認識云云。
二、經查：
    （一）「Ｄｏｖｅ」商標圖樣係聯合利華公司向經濟部智慧財產局註冊，取得指
          定專用於肥皂、香皂、藥皂、洗衣劑、洗髮精、潤絲精、乳霜、沐浴乳、
          洗面皂、洗面乳、洗浴泡劑及浴鹽之商品，專用期間自八十九年四月二十
          八日起至九十九年四月二十七日止，有經濟部中央標準局註冊證一紙在卷
          可稽，被告丙○○將扣案標示有「Ｄｏｖｅ」商標之洗髮乳、沐浴乳以每
          瓶沐浴乳一百八十元、每瓶洗髮乳一百八十五元之價格出售予甲○○轉賣
          予許榮源之事實，除據被告丙○○自白外，並經甲○○、許榮源等人供證
          屬實，且有如附表所示之物扣案及相關照片十張附卷可查。而扣案如附表
          所示之物，確係仿冒告訴人聯合利華公司向經濟部智慧財產局註冊取得「
          Ｄｏｖｅ」商標圖樣專用權之商品，亦據聯合利華公司鑑定無訛，有聯合
          利華公司鑑定報告附卷可參，且為被告丙○○所不否認。
    （二）被告丙○○所販賣之扣案系爭仿冒品與真品之外觀固極為相似，惟多芬系
          列商品於國內銷售多時，有其一定之供貨通路，被告丙○○自承其為從事
          礦泉水買賣之盤商，突介入其不熟悉之洗髮乳、沐浴乳買賣，本非尋常，
          且其本向乙○○進貨，竟於警訊及偵查中佯稱扣案物品係向自稱「賴東來
          」之男子購得，嗣乙○○販賣仿冒同一商標之商品予洪麗寬等人經告訴人
          報警查獲後，於原審調查時先改稱係被乙○○及一名綽號為「阿倫」之男
          子所利用（見原審簡字卷第二十四頁），嗣始供稱係賴東來載乙○○在烏
          日交流道與伊用現金交易云云（見本院卷第九十頁），其就貨源之供詞反
          覆，以「賴東來」與「乙○○」係不同性別之二人，要無混淆或錯置可能
          ，又在交流道以現金一次交易（並無任何發票），此後即不知出貨人之去
          向，顯與常情相去甚遠，其於本院所辯顯為自圓警訊及偵查中所辯，掩飾
          乙○○之情，已極明顯。又被告丙○○被警查獲之初，原供稱「賴東來」
          曾出示乙張發票以證明貨源正當，惟其嗣後所提出之發票係金日輝國際企
          業公司書立與佳福日用五金百貨行之發票，其所稱之「賴東來」、乙○○
          及綽號「阿倫」之男子究與金日輝國際企業有限公司及佳福五金百貨商行
          有何關聯性，亦未據被告丙○○指明，且該紙發票之日期係九十年十月三
          十日，與其於九十一年四月販賣扣案商品予甲○○之日期相較，有五月之
          差，數量亦甚懸殊，發票所載品名顯非本件商品，單憑該紙發票實無法證
          明被告丙○○於本件所販賣之商品來源正當，而乙○○始終未據被告劉進
          成提供確實資料以為傳訊，甚至於被警查獲之初被刻意掩護，其就本件交
          易流程如前所述又無合理來源可供調查，且所販賣者又屬仿冒告訴人註冊
          取得商標專用權之商品，此與販賣同一商品之甲○○、許榮源及另案之黃
          瑞賓、洪麗寬或能明確指出前手令其到庭，或有交易單據可憑，或在管道
          有疑時委請告訴人之經銷商鑑定之情形，均不相同，綜合本案全部卷證，
          已足認定被告丙○○對其購入並販賣之扣案商品已有係仿冒自告訴人聯合
          利華公司註冊商標商品之認識，所辯不知為仿冒品云云，要屬卸責之詞，
          不足採信。其犯行堪以認定，應予依法論科。
三、查被告丙○○明知所購入標示為多芬洗髮乳、沐浴乳之商品係使用相同於告訴人
    聯合利華公司註冊商標之圖樣商品，仍圖己利而販賣予甲○○，核其所為，係犯
    商標法第六十三條之罪。被告丙○○曾因違反肅清煙毒條例等案件，分經本院及
    臺灣嘉義地方法院判處有期徒刑三年六月、三年十月確定，分別於八十七年八月
    六日及九十一年三月十七日執行完畢，此有臺灣高等法院被告全國前案紀錄表及
    臺灣嘉義地方法院檢察署檢察官執行保護管束指揮書一紙附卷可參，被告丙○○
    五年內再犯本件有期徒刑以上刑之罪，為累犯，應依刑法第四十七條之規定加重
    其刑。
四、原審以被告丙○○罪證明確，而予以論罪科刑，固非無見，惟被告丙○○係向乙○○進貨而非向「賴東來」為之，原判決就此部分之事實認定，尚有未洽。被告
    丙○○上訴意旨否認犯罪，雖無理由，惟原判決既有可議，即應由本院予以撤銷
    改判。爰審酌被告丙○○之犯罪手段、犯罪動機、犯後否認犯行、態度不佳，惟
    所得利益不多等一切情狀，量處如主文第二項所示之刑，並諭知易科罰金之折算
    標準，以資懲儆。另扣案如附表所示之物，不論是否屬於被告所有，均應依商標
    法第六十四條之規定宣告沒收。
五、公訴意旨另以：被告丙○○基於營利之概括犯意，連續多次販賣前揭仿冒物品與
    甲○○云云，惟被告丙○○乃一次販賣沐浴乳三箱、洗髮乳五箱與甲○○，業據
    被告丙○○及甲○○二人一致供述在卷，且與證人許榮源證言相符，是就一次販
    賣多瓶仿冒品之行為，應非連續犯，此外亦查無其他積極證據足資證明被告丙○○確有多次販賣仿冒品之犯行，惟此部分犯行公訴人認與前開有罪部分，有連續
    犯裁判上一罪之關係，自不另為無罪之諭知。
貳、無罪部分：
一、公訴意旨略以：被告甲○○明知「Ｄｏｖｅ」商標圖樣係聯合利華公司向經濟部
    智慧財產局註冊，取得指定專用於肥皂、香皂、藥皂、洗衣劑、洗髮精、潤絲精
    、乳霜、沐浴乳、洗面皂、洗面乳、洗浴泡劑及浴鹽之商品，專用期間自八十九
    年四月二十八日起至九十九年四月二十七日止，竟意圖營利，於九十一年四月間
    ，以每瓶沐浴乳一百八十五元、每瓶洗髮乳一百九十元之價格，將每箱十二瓶裝
    之仿冒「Ｄｏｖｅ」商標圖樣沐浴乳三箱、洗髮乳五箱，出售予位於臺南市○○
    路○段一四八號之一「源隆五金賣場」之負責人許榮源以牟利，嗣於九十一年五
    月十七日十五時三十分許，在「源隆五金賣場」為警查獲，因認被告甲○○犯有
    商標法第六十三條之罪嫌云云。
二、按犯罪事實應依証據認定之，無証據不得推定其犯罪事實，刑事訴訟法第一百五
    十四條第二項定有明文。又告訴人之告訴，係以使被告受刑事訴追為目的，是其
    陳述是否與事實相符，仍應調查其他證據以資審認，必須指訴無瑕疵可指，而就
    其他方面調查又與事實相符，始足採為判決之基礎（最高法院五十二年台上字第
    一三００號、三十二年上字第六五七號判例意旨參照）。且事實之認定，應憑證
    據，如未能發現相當證據，或證據不足以證明，自不能以推測或擬制之方法，以
    為裁判基礎（最高法院四十年台上字第八十六號判例參照）。又證據之證明力必
    須達於使法院確信起訴之犯罪事實為真實程度，倘其證明力尚未達到此一程度，
    而有合理懷疑存在者，即應為被告無罪判決之諭知（最高法院七十六年台上字第
    四九八六號判例意旨參照）。再商標法第六十三條之販賣仿冒商標之商品罪，須
    行為人明知所販賣該商品，係意圖欺騙他人，於有關同一商品或類似商品，使用
    相同或近似於他人註冊商標圖樣之商品，此觀之該條款規定自明。故茍行為人無
    該明知之情事，僅因過失而不知，即不能以該罪相繩，法義甚明。
三、本件公訴意旨認被告甲○○涉有違反商標法罪嫌，無非以告訴代理人之指訴，復
    有「多芬乳霜洗髮乳」五十一瓶、「多芬乳霜沐浴乳」二十七瓶扣案及商標註冊
    證、發票、鑑定報告附卷可稽等為其論據。惟訊據被告甲○○僅坦承其有幫許榮
    源調貨購入「多芬乳霜洗髮乳」、「多芬乳霜沐浴乳」，並辯稱不知丙○○所販
    售之「多芬乳霜洗髮乳」、「多芬乳霜沐浴乳」係仿冒告訴人商標之商品等語。
四、經查：
（一）本件被告丙○○於前揭時地出售系爭仿冒告訴人註冊商標之前揭商品予被告甲○○之事實，業據丙○○於警訊中供稱：「（問：你是否：：販賣乙批多芬乳
      霜沐浴乳、多芬乳霜洗髮乳等商品予甲○○或源隆五金賣場許榮源？）是販賣
      給甲○○，我並不認識許榮源．．．多芬乳霜沐浴乳每瓶新臺幣一百八十元、
      多芬乳霜洗髮乳每瓶一百八十五元．．．我將該批貨載到甲○○的店門口後，
      由甲○○之女店員點貨並貨款當場付給我後，我就離開了，當時甲○○並不在
      場：：」，而證人許榮源於警訊時證稱：「（問：扣案之多芬乳霜洗髮乳及多
      芬乳霜沐浴乳來源為何？向何人進貨？）均是向同業來又來百貨賣場進貨的．
      ．．（問：你向同業來又來百貨賣場所購進之多芬乳霜洗髮乳及多芬乳霜沐浴
      乳之進價、售價為何？）多芬乳霜洗髮乳每瓶進價新臺幣一百八十五元．．．
      多芬乳霜沐浴乳每瓶進價一百九十元．．．」，則依前開丙○○與許榮源之證
      言，丙○○係以每瓶一百八十元、一百八十五元之價格將扣案之洗髮乳、沐浴
      乳販售予被告甲○○，許榮源再以一百八十五元、一百九十元向被告甲○○進
      貨，被告甲○○確有賺取其中之差價五元，所辯僅幫許榮源調貨，未有牟利云
      云，固不足採，惟告訴人所販售之真品「多芬乳霜沐浴乳」之批發價係二百零
      元，促銷價係一百九十三元，所販售之真品「多芬乳霜洗髮乳」之批發價係一
      百八十七元，促銷價係一百七十八元，有告訴人提出之價目表乙份附於原審九
      十二年度易字第二四五號許榮源違反商標法案卷內足憑，足見被告甲○○向丙○○購入該仿冒品之價格，與真品之批發價、促銷價相差無幾，若被告甲○○
      若明知所購入者係仿冒品，衡情理應以低於真品甚多之低廉價格購入，所賺取
      者又豈是前揭述之每瓶五元而已，是單以被告甲○○所辯不實，尚不足以證明
      被告甲○○違反商標法之認識。
（二）系爭仿冒品與真品之外觀極為相似，商標所寫的英文字母都一樣的，僅裡面有
      壹個英文字母ＭＯＩＳＴＵＲＩＳＥＤ後面的標點符號不同，真品是「‧」，
      仿冒品是點「，」，此一事實，有該商品及照片附卷足憑，並經本院勘驗無訛
      ，即告訴代理人於原審九十二年度易字第二四五號許榮源違反商標法案審理中
      亦供承：外觀商標所寫的英文字母都一樣的，但是裡面有壹個英文字母ＭＯＩ
      ＳＴＵＲＩＳＥＤ後面的標點符號不同，真品是「‧」，仿冒品是點「，」等
      語在卷，足見該真品與仿冒品，一般人由外觀上難以辨識，被告甲○○辯稱不
      知丙○○所販售之「多芬乳霜洗髮乳」、「多芬乳霜沐浴乳」係仿冒告訴人商
      標之商品，依商品外觀而論，尚難證明為不實，雖仿冒品必與真品相同使人無
      法辨識始能達到欺騙消費者之目的，並非判斷被告是否有違反商標法之唯一依
      據，惟依被告甲○○被警查獲之初即能立即指出其貨源所在，與被告丙○○多
      所隱暪者不同，且其出售該仿冒品予許榮源時，亦有相關之簽收單據在卷可憑
      ，並不悖於一般交易方式，此外公訴人並另外提出其他具體證據可認被告甲○○事前有違反商標法之認識，單依告訴人之認定及查獲前揭商品之事實，因尚
      未達通常一般之人均不致有所懷疑，而得確信其犯罪之程度，本院本「罪證有
      疑，利於被告」之法則，故不為被告有罪之認定。
五、此外，公訴人就其起訴被告甲○○違反商標法之事實除前揭本院已為論斷者外並
    未再為舉證，本院因查無足以證明被告確知其所販賣之扣案商品係仿冒告訴人已
    註冊之「Ｄｏｖｅ」商標圖樣商品之積極證據，揆諸前引證據法則，自不能單依
    告訴人之認定，即認被告有犯商標法第六十三條之罪，應認被告被訴犯罪不能證
    明，而應諭知其無罪之判決，以示審慎。原審遽予論罪科刑，自有未合。被告甲○○上訴否認犯罪指摘原判決不當，為有理由，自應由本院予以撤銷改判，並諭
    知被告甲○○無罪之判決。
據上論結，應依刑事訴訟法第三百六十九條第一項前段、第三百六十四條、第二百九
十九條第一項前段、第三百零一條第一項前段，商標法第六十三條、第六十四條，刑
法第十一條、第四十七條、第四十一條第一項前段，罰金罰鍰提高標準條例第二條，
判決如主文。
本案經檢察官王碧霞到庭執行職務。
中    華    民    國      九十二      年      十一      月      四      日
                                  臺灣高等法院臺南分院刑事第二庭
                                      審判長法官  黃    崑    宗
                                            法官  林    勝    木
                                            法官  葉    居    正
右正本證明與原本無異。
不得上訴。
                                      法院書記官  陳    嘉    琍
中    華    民    國      九十二      年      十一      月      十      日
附錄：本判決論罪科刑法條
商標法第六十三條
明知為前條商品而販賣、意圖販賣而陳列、輸出或輸入者，處一年以下有期徒刑、拘
役或科或併科新臺幣五萬元以下罰金。
附表：
┌───┬────────────────────┬───────┐
│編號  │物品名稱                                │數    量      │
├───┼────────────────────┼───────┤
│１    │仿冒多芬乳霜洗髮乳                      │五十一瓶      │
├───┼────────────────────┼───────┤
│２    │仿冒多芬乳霜沐浴乳                      │二十七瓶      │
└───┴────────────────────┴───────┘


司法院資訊處製作；財團法人民間司法改革基金會備份。
